ACORDAO-COMPLETO-2538526

ACÓRDÃO 3179/2022 ATA 18/2022 - PRIMEIRA CÂMARA

VISTOS, relatados e discutidos estes autos de embargos de declaração opostos pelo Sr. Eduardo Henrique de Magalhães Melo, ex-Presidente do Instituto Latino-Americano de Tecnologia em Educação e Ciências (Ilatec) , em face do Acórdão 2529/2022-TCU-Primeira Câmara;
ACORDAM os ministros do Tribunal de Contas da União, reunidos em sessão da 1ª Câmara, diante das razões expostas pelo relator, em:
9.1. conhecer dos embargos de declaração, com fundamento nos arts. 32 e 33 da Lei 8.443/1992, para, no mérito, rejeitá-los;
9.2. notificar o embargante desta deliberação.

Embargos de declaração opostos por ex-Presidente do Instituto Latino-Americano de Tecnologia em Educação e Ciências (Ilatec) em face do Acórdão 2.529/2022-1ª Câmara.

Primeira Câmara

Entidades/órgãos do Governo do Estado de Pernambuco.

3. Recorrente: Eduardo Henrique de Magalhães Melo (XXX.592.694-XX).

13.1. Ministros presentes: Walton Alencar Rodrigues (Presidente), Vital do Rêgo (Relator) e Jorge Oliveira.
13.2. Ministro-Substituto convocado: Augusto Sherman Cavalcanti.
13.3. Ministro-Substituto presente: Weder de Oliveira.

VITAL DO RÊGO

Ministro Vital do Rêgo.

O Sr. Eduardo Henrique de Magalhães Melo, ex-Presidente do Instituto Latino-Americano de Tecnologia em Educação e Ciências (Ilatec) , opôs embargos de declaração em face do Acórdão 2529/2022-TCU-Primeira Câmara, que, em sede recursal, deu provimento parcial ao recurso de reconsideração do embargante, reduziu parcela do débito a que fora originalmente condenado e minorou o valor da multa aplicada por força do Acórdão 3776/2020-TCU-Primeira Câmara.  
A condenação ora recorrida decorreu do julgamento de tomada de contas especial instaurada em razão de irregularidades identificadas na execução física e financeira do Convênio 23/2010, que tinha por objeto a execução de ações de qualificação social e profissional do Plano Setorial de Qualificação - Planseq Telemarketing, no âmbito do Plano Nacional de Qualificação - PNQ.
O embargante apontou a existência de omissão no julgado, que teria deixado de se pronunciar sobre os principais pontos da lide, quais sejam, a prescrição prevista na Lei 8.429/1992 e o prejuízo à defesa decorrente da ausência de notificação do procurador do deferimento do seu pedido de dilação de prazo para apresentação de sua defesa.
	É o relatório.

Pedro Victor Cavalcanti Damasceno (OAB/PE 29.057) e Leonardo Lustosa de Avellar (OAB/PE 21.959).

Não atuou.

EMBARGOS DE DECLARAÇÃO. INEXISTÊNCIA DOS VÍCIOS APONTADOS. IMPOSSIBILIDADE DE REDISCUSSÃO DO MÉRITO. REJEIÇÃO.

TOMADA DE CONTAS ESPECIAL (TCE)

não atuou.

Em exame, embargos de declaração opostos pelo Sr. Eduardo Henrique de Magalhães Melo, ex-Presidente do Instituto Latino-Americano de Tecnologia em Educação e Ciências (Ilatec) , em face do Acórdão 2529/2022-TCU-Primeira Câmara, que, em sede recursal, deu provimento parcial ao recurso de reconsideração do embargante, reduziu parcela do débito e o valor da multa a que foi originalmente condenado por força do Acórdão 3776/2020-TCU-Primeira Câmara.
Originalmente, a condenação ora recorrida decorreu da constatação de irregularidades na execução física e financeira do Convênio 23/2010, que tinha por objeto a execução de ações de qualificação social e profissional do Plano Setorial de Qualificação - Planseq Telemarketing, no âmbito do Plano Nacional de Qualificação - PNQ. 
O embargante apontou a existência de omissão no julgado, que teria deixado de se pronunciar sobre os principais pontos da lide, quais sejam, a prescrição prevista na Lei 8.429/1992 e o prejuízo à defesa decorrente da ausência de notificação do procurador do deferimento do seu pedido de dilação de prazo para apresentação de sua defesa.
 Feito esse breve histórico, passo ao exame dos presentes embargos.
Desde já registro que os embargos podem ser conhecidos, por atenderem aos requisitos de admissibilidade, mas não merecem ser acolhidos, uma vez que não se encontram presentes os vícios apontados no julgado.
Inicialmente, destaco que a alegação de prescrição não foi suscitada no recurso do embargante, tratando-se, no caso, de inovação argumentativa, que não encontra sede nos estritos limites dos embargos declaratórios (Acórdão 1265/2019-TCU-Plenário, 180/2010- TCU-Plenário e 2.224/2008-TCU-1ª Câmara) .
Não obstante isso, considerando que a questão suscitada se refere a matéria de ordem pública, que poderia ser conhecida de ofício, este Tribunal examinou, no acórdão embargado, a ocorrência da prescrição no caso concreto, tendo concluído pela sua não caracterização.
De outra parte, a Lei 8.429/1992, antiga lei de improbidade administrativa, invocada nesta etapa processual pelo embargante, não se aplica aos processos de controle externo. Caso aplicada, na forma sugerida nos embargos em exame, estaria caracterizada a imprescritibilidade das ações de ressarcimento, conforme julgamento do Supremo Tribunal Federal no RE 852.475, com repercussão geral (v.g. Acórdão 10046/2018-TCU-Segunda Câmara) . Ou seja, o argumento apresentado, além de inapropriado, em nada favorece a pretensão do embargante.
Por outro lado, o acórdão embargado tratou especificamente da questão relacionada à ausência de notificação da dilação do prazo para a apresentação da defesa, conforme se depreende do excerto a seguir transcrito:
14. Não acolho a alegação de cerceamento de defesa, ante a ausência de comunicação do pedido de dilação do prazo para apresentação das alegações de defesa. O artigo 183, parágrafo único, do Regimento Interno do TCU (RI/TCU) , dispõe que a prorrogação, quando cabível, independerá de notificação da parte.
Os argumentos apresentados pelo embargante denotam seu inconformismo com a deliberação embargada, o que não permite concluir pela existência de omissões no julgado.
A linha argumentativa dos embargos deixa transparecer o seu intuito de rediscutir o mérito do acórdão originário, o que não se coaduna com a via estreita dos embargos declaratórios.
Dessa forma, não havendo qualquer vício a ser sanado, impõe-se a rejeição dos embargos ora em apreciação.
	Diante do exposto, voto pela adoção da minuta de acórdão que ora trago ao exame deste colegiado.
TCU, Sala das Sessões, em 7 de junho de 2022.
Ministro VITAL DO RÊGO 
Relator